【裁判字號】    96,交訴,83
【裁判日期】    970530
【裁判案由】    公共危險等
【裁判全文】
臺灣臺北地方法院刑事判決              96年度交訴字第83號
公  訴  人  臺灣臺北地方法院檢察署檢察官
被      告  乙○○
上列被告因公共危險等案件，經檢察官提起公訴（96年度偵字第
10081 號），本院判決如下：
    主  文
乙○○因過失傷害人，處拘役伍拾日，如易科罰金，以新臺幣壹
仟元折算壹日；減為拘役貳拾伍日，如易科罰金，以新臺幣壹仟
元折算壹日。又駕駛動力交通工具肇事，致人傷而逃逸，累犯，
處有期徒刑柒月；減為有期徒刑月又拾伍日，如易科罰金，以
新臺幣壹仟元折算壹日。
    事  實
一、乙○○前曾於民國95年間因施用毒品案件，經臺灣臺北地方
    法院於95年7 月24日以95年度簡字第2246號判決判處有期徒
    刑3月確定，並於95年11月7日易科罰金執行完畢。
二、乙○○於96年2 月8 日下午，駕駛車牌號碼：8731－QD號自
    小客車，沿臺北市大安區○○○路由東往西方向行駛，於同
    日13時50分許，行經該路與安東街交岔路口，欲右轉安東街
    時，本應注意轉彎車輛，應讓直行車先行，而依當時為日間
    自然光線、天氣晴、無障礙物，視距良好，並無不能注意之
    情事，於右轉時，竟疏未注意禮讓直行車先行，即貿然右轉
    ，適有其右後方同向由甲○○所騎乘車牌號碼：MFN －261
    號重型機車正常直行在慢車道駛至該處，見乙○○所駕駛前
    開汽車突然右轉欲進入安東街，致閃避不及，甲○○前開機
    車左手把處與乙○○上開汽車發生碰撞，甲○○因此人車倒
    地，受有左肘3 ×1.5 公分擦傷、左小腿7 ×2 、11 ×2公
    分瘀傷之傷害。乙○○明知甲○○因機車受其車輛擦撞致人
    車倒地，並因此而受有傷害，僅短暫將車輛停於路旁，而未
    下車察看，即逕自駕車駛離逃逸。嗣經路過騎士記下乙○○
    所駕駛之上開車輛車牌號碼後，告訴甲○○並報警處理，始
    查知上情。
二、案經甲○○訴由臺北市政府警察局大安分局移送臺灣臺北地
    方法院檢察署檢察官偵查起訴。
      理  由
壹、證據能力：
    按被告以外之人於審判外之言詞或書面陳述，除法律有規定
    者外，不得作為證據。又被告以外之人於審判外之陳述，雖
    不符前4 條之規定，而經當事人於審判程序同意作為證據，
    法院審酌該言詞陳述或書面陳述作成時之情況，認為適當者
    ，亦得為證據。當事人、代理人或辯護人於法院調查證據時
    ，知有第159 條第1 項不得為證據之情形，而未於言詞辯論
    終結前聲明異議者，視為有前項同意，刑事訴訟法159 條第
    1 項、第159 條之5 分別定有明文。查證人即告訴人甲○○
    、證人即目擊證人丙○○於警詢或偵查時所為之陳述，固係
    審判外之陳述而屬傳聞證據，惟檢察官、被告乙○○就上開
    審判外之陳述，於本院審理中，並不爭執證據能力，復未曾
    於言詞辯論終結前聲明異議，而本院審酌該等證人陳述作成
    時之情況，並無違法取證及證明力過低之瑕疵，亦認以之作
    為證據為適當，依前揭規定說明，自得為證據。
貳、實體方面：
一、訊據被告矢口否認有何過失傷害及肇事逃逸之犯行，辯稱：
    伊於上開時、地駕駛車輛沿忠孝東路由東往西方向行駛，欲
    右轉安東街時，雖有聽到「碰」的聲音，但伊將車輛停下，
    往後方看去，並沒有發現撞到任何人，伊當時確實不知道有
    開車撞到人云云。經查：
  (一)上揭犯罪事實，業經證人甲○○於警詢、偵查及本院審理中
    證述明確（見96年度偵字第10081 號偵查卷第7 頁至第8 頁
    、第27頁、本院97年4 月17日審判筆錄第2 頁至第3 頁），
    核與目擊證人丙○○於警詢中指述情節大致相符合（同前偵
    查卷第14頁），復有卷附臺北市立聯合醫院仁愛院區驗傷診
    斷書1 份、道路交通事故現場圖1 份、臺北市○○○○○道
    路交通事故調查報告表(一)、(二)、現場與車損照片6 張在卷可
    稽。
  (二)雖被告辯稱：伊駕駛車輛沿忠孝東路由東往西方向行駛，欲
    右轉安東街時，雖有聽到「碰」的聲音，但伊將車輛停下，
    往後方看去，並沒有發現撞到任何人，伊當時確實不知道有
    開車撞到人云云。惟查：
  (1)依證人甲○○於警詢中陳稱：96年2 月8 日13時50分左右，
    伊騎乘車牌號碼：MFN －261 號重型機車，行經臺北市大安
    區○○○路與安東街口，突遭1 輛賓士自小客車快速追撞伊
    機車手把後逃逸，伊車輛倒地人飛出去，倒地時頭部昏沈，
    隱約看到是1 部黑色賓士肇事。當時有1 位好心先生幫忙記
    下肇事車輛車牌號碼為8731－QD號等語（同前偵查卷第7頁
    至第8 頁）；於偵查中證稱：伊騎乘機車行駛於忠孝東路東
    往西方向，經過安東街口，被告就由伊左方同向快車道急速
    右轉要進入安東街口，伊煞車不及，就被他車子右後門擦撞
    到伊機車，伊倒地不起。伊當時有看到被告把車停在安東街
    約50公尺，伊沒看清楚車牌，是好心人士騎摩托車追過去，
    記下車牌後告訴伊的等語（同前偵查卷第27頁）；於本院審
    理中再證稱：當天中午伊騎機車沿著忠孝東路往西走，伊在
    慢車道，被告駕駛賓士汽車要往安東街右轉，速度很快，忽
    然轉過來把伊撞倒，被告賓士車走在第一或第二車道，伊走
    在機車道，伊倒在地上，被告有停車，但馬上加速就逃走。
    伊機車可能是左手把遭撞到，但是遭被告車輛哪個部分撞到
    ，伊不曉得。車禍後被告有先停在約50公尺遠地方，但後來
    又加速馬力開走，是路人騎機車去追，記下車號回來告訴伊
    車牌號碼。伊手肘都擦傷，腳也因為在地上拖行，有嚴重的
    瘀青等語（見本院97年4 月17日審判筆錄第2 頁至第3 頁）
    ；證人丙○○於警詢中陳稱：伊當時站在店門口臉朝著忠孝
    東路目睹1 部車牌號碼：8731號車輛沿忠孝東路東向西最外
    側車道右轉安東街時，右後車尾撞及同向同車道右後方1 部
    車牌號碼：MFN －26 1號機車而肇事，該黑色賓士自小客車
    駕駛沒有下車處理，隨即沿安東街加速逃逸，機車駕駛倒地
    受傷等語（同前偵查卷第14頁）。而證人甲○○、丙○○前
    開所述，均相互一致並無歧異，且證人甲○○與被告除本案
    車禍事故糾紛外，並無恩怨關係，另證人丙○○與被告亦不
    相識，此均為被告所不否認，證人甲○○、丙○○應無虛偽
    陳述，故意誣陷被告之必要，是證人甲○○、丙○○前揭證
    詞，值堪採信。
  (2)又被告不否認於上揭時、地駕駛車輛沿忠孝東路由東往西方
    向行駛，於右轉安東街時，有聽到「碰」的聲音等語，證人
    甲○○亦直指當時兩車碰撞聲音很大等語（見本院97年4 月
    17 日 審判筆錄第3 頁），且衡諸一般駕駛常情，車輛於行
    進中車體若無碰撞他物本不會無端產生巨響，及駕駛人於車
    輛右轉之行進過程間，因右側車身須橫向越過右方道路，此
    時顯較直行時，更容易與其他車輛發生碰撞事故等情，是被
    告自當知悉其所駕駛之前開車輛沿忠孝東路由東往西方向行
    駛，於右轉安東街時，己身車輛發生巨大「碰」之聲響是與
    證人甲○○機車發生擦撞，並致證人吳豐人車倒地受傷。另
    參酌證人甲○○一再指證被告肇事後曾將車輛短暫停放在安
    東街距離車禍地點50公尺處，隨即加速逃逸，如前所述，則
    被告既已將車輛暫停於安東街距離車禍地點50公尺處，其猶
    無不能發現自己駕車肇事，且致證人甲○○倒地受傷之情狀
    ，而被告卻於短暫將停車後，隨即駕車離去，未對受傷倒地
    之證人甲○○為必要之救護措施，益見被告斯時已知悉駕車
    肇事，且加速向安東街方向逃逸無疑。
  (4)綜上所述，被告前開所辯，顯係卸責之詞，不足採信。
  (三)按「汽車行駛至交岔路口，其行進、轉彎，應依下列規定：
    ‧‧‧七轉彎車應讓直行車先行。」道路交通安全規則第10
    2 條第1 項第7 款定有明文。被告既考領有汽車駕駛執照（
    同前偵查卷第16頁），對上述規則理應知之甚詳，且依當時
    天候晴，日間自然光線、無障礙物，視距良好，並無不能注
    意之情事，被告駕車行經上開交岔路口轉彎時，疏未注意讓
    直行車先行，致證人甲○○騎乘前開機車行駛於其後同向道
    路，見狀閃避不及，因而使證人甲○○受傷，被告對於本件
    交通事故之發生顯有過失，且被告之過失行為與證人甲○○
    受傷間具有相當因果關係；另被告駕車肇事後逃逸部分之事
    證亦臻明確。本件事證明確，被告犯行洵堪認定，應予依法
    論科。
二、核被告所為，係犯刑法第284 條第1 項前段之過失傷害罪、
    第185 條之4 之駕車肇事逃逸罪。被告所犯上開2 罪，行為
    互殊，且觸犯構成要件不同之罪，應分論併罰。又被告有事
    實欄所載之犯罪科刑及執行情形，此有臺灣高等法院被告前
    案紀錄表存卷可按，其受有期徒刑之執行完畢後5 年以內故
    意再犯本件（肇事逃逸罪部分）有期徒刑以上之罪，就肇事
    逃逸犯行部分為累犯，依刑法第47條第1 項規定加重其刑。
    爰審酌被告因過失致人受傷，卻未及時給予救助，犯罪後復
    未坦承犯行，亦未與證人甲○○達成和解賠償損失，參酌證
    人甲○○所受傷勢暨被告犯罪之動機、手段、目的等一切情
    狀，分別量處如主文所示之刑，並就過失傷害罪部分諭知易
    科罰金之折算標準。又中華民國96年罪犯減刑條例於96 年6
    月15日制定，於96年7 月16日施行，而本件被告犯罪時間為
    96年2 月8 日，所受宣告之刑未逾有期徒刑1 年6 月，非屬
    該條例第3 條第1 項第15款不得減刑之情形，依該條例第2
    條第1 項第3 款之規定，宣告之有期徒刑、拘役各減其刑期
    2 分之1 ，並俱諭知易科罰金之折算標準。
據上論斷，應依刑事訴訟法第299 條第1 項前段，刑法第284 條
第1 項前段、第185 條之4 、第47條第1 項、第41條第1 項前段
，刑法施行法第1 條之1 ，中華民國96年罪犯減刑條例第2 條第
1 項第3 款、第7 條、第9 條，判決處刑如主文。
本案經檢察官葉雅婷到庭執行職務
中    華    民    國    97    年    5     月    30    日
                          臺灣臺北地方法院刑事第二庭
                              審判長法  官  劉煌基
                                    法  官  葉力旗
                                    法  官  賴淑美
上正本證明與原本無異。
如不服本判決，應於判決送達後10日內，向本院提出上訴狀。
                                    書記官  許翠燕
中    華    民    國    97    年    5     月    30    日
附錄本件判決論罪科刑法條全文：
中華民國刑法第284條
（過失傷害罪）
因過失傷害人者，處6 月以下有期徒刑、拘役或5 百元以下罰金
，致重傷者，處1 年以下有期徒刑、拘役或5 百元以下罰金。
從事業務之人，因業務上之過失傷害人者，處1 年以下有期徒刑
、拘役或1 千元以下罰金，致重傷者，處 3 年以下有期徒刑、
 拘役或 2 千元以下罰
金。
中華民國刑法第185條之4
（肇事遺棄罪）
駕駛動力交通工具肇事，致人死傷而逃逸者，處6 月以上5 年以
下有期徒刑。


司法院資訊處製作；財團法人民間司法改革基金會備份。
